【裁判字號】    98,交聲,1717
【裁判日期】    990129
【裁判案由】    違反道路交通管理處罰條例聲明異議
【裁判全文】
臺灣臺北地方法院交通事件裁定        98年度交聲字第1717號
原處分機關  臺北市交通事件裁決所
異  議  人  甲○○
上列異議人即受處分人因違反道路交通管理處罰條例案件，對於
原處分機關臺北市交通事件裁決所於民國92年5月30日所為之處
分（原處分案號：北市裁三字第裁22-ABW561046號）聲明異議，
本院裁定如下：
    主  文
異議駁回。
    理  由
一、按受處分人不服道路交通管理處罰條例第8條主管機關所為
    之處罰，得於接到裁決書之翌日起20日內，向管轄地方法院
    聲明異議，道路交通管理處罰條例第87條第1項定有明文。
    又依道路交通管理處罰條例第87條規定向管轄法院聲明異議
    之期間，自裁決書送達之翌日起算，並得依法扣除在途期間
    ，道路交通案件處理辦法第12條亦有明文。而「道路交通案
    件處理辦法第12條規定交通案件聲明異議之在途期間扣除，
    依依下列規定辦理：一居住於臺灣地區者：(一)當事人居住於
    處罰機關所在之鄉、鎮、市（包括縣轄市、省轄市及院轄市
    ）者，不扣除在途期間。(二)當事人非居住於處罰機關所在之
    鄉、鎮、市（包括縣轄市、省轄市及院轄市），但居住於受
    理聲明異議案件法院之管轄區域者，依本標準第2條第1款中
    之「地方法院在途期間」欄所載日數，扣除在途期間。(三)當
    事人非居於處罰機關所在之鄉、鎮、市，且非居住於受理聲
    明異議案件法院之管轄區域者，按其居住地方法院管轄區域
    內之在途期間日數（日數不同者，按最長日數，但臺灣高雄
    地方法院除居住於東沙島、太平島者以30日計外，餘以4日
    計，福建金門地方法院除居住於烏坵鄉者以30日計外，餘以
    19 日計），再加受理聲明異議案件法院管轄區域之在途期
    間日數（日數不同者，按最長日數，但臺灣高雄地方法院以
    4日計，福建金門地方法院以19日計），扣除在途期間。二
    當事人居住於大陸地區或國外者，依本標準第3條第2款及第
    3款，扣除在途期間」，法院訴訟當事人在途期間標準第4條
    亦規定甚明。此為交通異議事件之程序規定，為聲明異議之
    合法要件，受處分人聲明異議，須合於此項程序規定，法院
    始得受理為實體審查。又按法院受理有關交通事件，準用刑
    事訴訟法之規定；刑事訴訟法規定之期間，其計算依民法規
    定，道路交通管理處罰條例第89條前段、刑事訴訟法第65條
    亦有明文。再交通法庭認聲明異議不合法律上之程式或其異
    議權已經喪失者，應以裁定駁回之，道路交通管理處罰條例
    第89條後段所授權訂立之道路交通案件處理辦法第18條前段
    亦定有明文。
二、經查：
  (一)按處理違反道路交通管理事件，有關文書送達之程序，依行
    政程序法之規定，此據違反道路交通管理事件統一裁罰標準
    及處理細則第5條定有明文。次按「送達由行政機關自行或
    交由郵政機關送達」、「送達，於應受送達人之住居所、事
    務所或營業所為之」、「對於當事人之送達，有應為送達之
    處所不明者，行政機關得依申請，准為公示送達」、「有前
    項所列各款之情形而無人為公示送達之申請者，行政機關為
    避免行政程式遲延，認為有必要時，得依職權命為公示送達
    」、「公示送達應由行政機關保管送達之文書，而於行政機
    關公告欄黏貼公告，告知應受送達人得隨時領取」、「公示
    送達自前條公告之日起，其刊登政府公報或新聞紙者，自最
    後刊登之日起，經20日發生效力」，行政程序法第68條第1
    項、第72條第1項前段、第78條第1項第1款、第2項、第80條
    前段、第81條前段亦分別定有明文。查本件受處分人自民國
    87年3月20日遷入臺北縣樹林市○○路81號11樓作為戶籍迄
    今，有受處分人之戶籍資料查詢結果表1紙在卷可稽。原處
    分機關於92年5月30日作成本件裁決書後，交由郵政機關向
    向受處分人之上開戶籍址為送達，經郵政機關以原址查無其
    人無法投遞退回。原處分機關嗣以受處分人應受送達之處所
    不明，先於92年10月3日張貼公告，告知列冊人員（包括本
    件抗告人）得隨時向原處分機關領取，復於92年10月22日出
    版之臺北市政府92年冬字第15期公報刊登受處分人姓名、車
    號、裁決日期、裁決書字號之方式為公示送達，此有臺北市
    政府交通事件裁決所98年6月16日北市裁申字第09737124500
    號函及所附北市裁三字第裁22-ABW561046號裁決書影本、掛
    號郵件收件回執影本、公示送達證書影本及臺北市政府92年
    冬字第15期公報節本影本附卷可按，依行政程序法第81條前
    段之規定，本件裁決書自最後刊登公報之日起經過20日即於
    92年11月11日已發生送達效力，則本件受處分人之異議期限
    應自收受裁決書翌日即98年11月12日起算20日內為之。而受
    處分人住臺北縣樹林市，應加計4日之在途期間。茲受處分
    人遲至98年5月5日始向本院具狀聲明異議，有聲明異議狀上
    之收文章戳日期在卷可憑，其聲明異議顯已逾聲明異議之法
    定期間。
  (二)綜上所述，此一法定不變之異議期間為交通異議事件之程序
    規定，為聲明異議之合法要件，受處分人欲聲明異議，須合
    於此項程序規定，法院始得受理而為實體審查。依「先程序
    後實體」之法理，本件異議程序既不合法定程式，法院即毋
    庸審酌實體事項之有無理由，從而本件異議因逾越異議期間
    已無從補正，應從程序上予以駁回，就處分機關所為之實質
    處分內容是否適當，本院亦無從予以審理，綜上，本件受處
    分人之異議為無理由，應予駁回。
三、據上論斷，應依道路交通案件處理辦法第18條前段，裁定如
    主文。
中    華    民    國    99    年    1     月    29    日
                              交通法庭法  官  陳慧萍
以上正本證明與原本無異
如不服本裁定應於送達後5日內向本院提出抗告狀
                                      書記官  黃慧怡
中    華    民    國    99    年    1     月    29    日

司法院資訊處製作；財團法人民間司法改革基金會備份。
